【裁判字號】    89,上更(一),85
【裁判日期】    891011
【裁判案由】    違反槍砲彈藥刀械管制條例等
【裁判全文】
臺灣高等法院花蓮分院刑事判決            八十九年度上更(一)字第八五號
    上訴人即被告  乙○○
    指定  辯護人  甲○○
右列上訴人即被告違反槍砲彈藥刀械管制條例等案件，不服臺灣台東地方法院八十七
年度訴字第一八七號中華民國八十八年七月十三日第一審判決（起訴案號：臺灣台東
地方法院檢察署八十七年度偵字第六八九號，及移送併案審理案號：八十七年度偵字
第二一八０號、第二五九八號、第二六二五號、第二八００號），提起上訴，經判決
後由最高法院發回更審，本院判決如左：
    主  文
原判決關於被告乙○○部分撤銷。
乙○○未經許可持有子彈，處有期徒刑捌月，併科罰金新台幣壹萬元，罰金如易服勞
役以新台幣玖佰元即銀元參佰元折算壹日，扣案之子彈玖顆沒收。又共同連續販賣第
二級毒品，處有期徒刑捌年，因犯罪所得之金錢新台幣肆萬壹仟元沒收，如全部或一
部不能沒收時，追繳其價額或以其財產抵償之（其中新台幣二萬五千元與邱于禎連帶
追繳沒收或以其財產抵償）。應執行有期徒刑捌年陸月，併科罰金新台幣壹萬元，罰
金如易服勞役以新台幣玖佰元即銀元參佰元折算壹日，扣案之子彈玖顆沒收，因犯罪
所得之金錢新台幣肆萬壹仟元沒收，如全部或一部不能沒收時，以其財產抵償之（其
中新台幣貳萬伍仟元與邱于禎連帶追繳沒收或以其財產抵償）  。
    事  實
一乙○○於民國（下同）八十七年三月二日（公訴人誤載為三日），在其臺東市○○
  ○路一三九巷一弄十一號住處內，向盧宜廷（業經判決有罪確定）借得盧宜廷未經
  許可，以金屬彈殼、鋼珠及火藥等物，所製造具殺傷力之子彈十顆及模型槍一支（
  模型槍經鑑定結果未經改造），而未經許可持有具殺傷力之子彈十顆。嗣於八十七
  年三月六日上午，為警於乙○○上開住處內查獲，並扣得上開子彈十顆（其中一顆
  經內政部警政署刑事警察局鑑定試射）。
二乙○○基於意圖營利之概括犯意，連續於下列時地犯販賣第二級毒品安非他命：
  (一)自八十六年十一月間某日起至八十七年三月六日凌晨間，連續多次在台東市○○
    ○路一三九巷一弄十一號住處內，以每零點一至零點二公克新台幣（下同）一千
    元至二千元之價格，販賣第二級毒品安非他命予謝國益吸用（因無法查得詳細次
    數，以最低二次計算，計販賣所得金錢為三千元）。另又於八十七年三月下旬在
    上址，以零點三公克二仟元價格，販賣第二級毒品安非他命予謝國益一次（販賣
    所得金錢為二千元）。
  (二)自八十七年元宵節過後二天（公訴人誤載為八十六年十月）至同年三月六日凌晨
    之間，連續在臺東市○○○路一三九巷一弄十一號住處內，一次以每包三千元之
    價格，另二次以每包一仟元之價格，販賣第二級毒品安非他命予盧宜廷三次（販
    賣所得金錢為五千元）
  (三)於八十七年六月十五日二十時許日及同年月十八日二十時左右，連續在臺東市○
    ○路「心情故事泡沬茶坊」內，分別以零點三公克二千元及零點二公克一千元之
    代價，販賣第二級毒品安非他命予邱煥文二次（販賣所得金錢為三千元）
  (四)在八十七年六月底以一千元約零點三公克之代價、同年七月初以二千元約零點五
    公克之代價，在上開更生北路之住處內，連續販賣第二級毒品安非他命予鄭凱文
    二次（販賣所得金錢為三千元）。
  (五)乙○○另與綽號「小茹」之成年人邱于禎基於犯意之聯絡，共同自八十七年四月
    間至六月間，有時由乙○○、有時由邱于禎（另案判決有罪，未確定）出面聯繫
    ，分別在海岸保齡球館後面、卑南加油站及寶桑國中附近等地，以每包二千元至
    三千元不等之價格，連續販賣第二級毒品安非他命予聶百成十次（因每次價格不
    等，以平均計算販賣所得金錢為二萬五千元）。
    乙○○前揭販賣毒品所得共計四萬一千元。嗣於八十七年三月六日上午，為警在
    乙○○現住處內查獲，並於盧宜廷身上扣得渠甫向乙○○購得之安非他命一小包
    。
三案經台東縣警察局報請臺灣臺東地方法院檢察署檢察官偵查起訴，移送併案審理。
    理  由
一訊之上訴人即被告乙○○矢口否認有右開犯行，辯稱：槍彈是盧宜廷寄放的，寄放
  時伊不知道是槍彈，三月四日早上伊一知道是槍彈，就叫盧宜廷快拿走，並向南王
  派出所報案；安非他命部分伊只是幫忙調貨，並非販賣，他們五人都是託伊向別人
  買的云云。惟查：
  (一)被告持有子彈部分：扣案之子彈係同案被告盧宜廷於八十七年三月二日出借予被
    告乙○○持有後，經警於被告乙○○住處內搜索查獲之事實，業據同案被告盧宜
    廷於偵、審中供述綦詳。且證人即當場執行搜索查獲槍彈之警員李明權亦經具結
    證稱：槍彈是在乙○○房間內Ｌ型沙發底下搜到的，當時乙○○、盧宜廷及謝國
    益三人都在該房間內等語（詳原審卷第八八、八九頁）。本件子彈既在乙○○房
    內查獲，其辯稱伊不知道槍彈放何處云云，洵無可採。另被告乙○○並未向南王
    派出所報案，亦有臺東縣警察局臺東分局於八十七年九月九日信警刑字第一二四
    九八號函一紙附卷可稽（見原審卷第六七頁）。益徵乙○○上開辯解，均非屬實
    。再扣案之子彈十顆經送鑑定結果，認係由玩具金屬彈殼加裝直徑六釐米之鋼珠
    而成，經試射可擊發（已試射一棵），認具殺傷力，有內政部警政署刑事警察局
    八十七年三月二十六日刑鑑字第一九九一五號鑑驗通知書一紙附卷可稽（詳六八
    九號偵查卷第三八頁），雖被告及盧宜廷先後就何時將上開子彈交付予被告之供
    述不一（盧宜廷供述日期先則稱是八十七年二月二十八日，後稱八十七年三月二
    日，被告先則供稱是八十七年三月三日，其後供稱是八十七年三月二日），惟應
    以彼等二人同時在庭供述一致之八十七年三月二日（見本院前審卷第五十二頁反
    面）為可信，此部分之事證已臻明確，被告犯行堪以認定。
  (二)被告販賣毒品部分：被告乙○○確曾先後多次於如事實欄第二項所示之時、地連
    續販賣第二級毒品安非他命予盧宜廷、邱煥文、鄭凱文，並與邱于禎共同連續多
    次販賣安非他命予聶百成之事實，業經同案被告盧宜廷（六八九號偵查卷第四四
    頁、原審卷第五七、五八頁）及證人邱煥文（二八００號偵查卷第八頁、二一八
    ０號偵查卷第三七頁、原審卷第一二五頁）、鄭凱文（一０七八五號警卷第四頁
    、二一八０號偵查卷第一九頁、原審卷第一一六、一三六頁）、聶百成（四０七
    七號警卷第七頁、二六二五號偵查卷第一二頁、二八００號偵查卷第八頁、二一
    八０號偵查卷第三七頁、原審卷第一一六、一三六頁）三人於警訊中及偵審中證
    述甚詳；同案被告盧宜廷在本院前審雖否認向被告購買安非他命並否認其在警偵
    訊及原審有向被告購買安非他命之陳述，顯與上開積極證據不符，應係迴護被告
    之詞，難以採信。另證人謝國益於警訊中對於被告乙○○販賣安非他命予伊之情
    已指述明確（四三五六號警卷第五頁、二九一六號警卷第六頁），其雖於偵查中
    否認有向乙○○購買安非他命，惟其在偵查初訊時先稱安非他命是乙○○與伊一
    人出資一半錢買的，伊不知道乙○○是向何人購買，之後復稱安非他命是伊向「
    阿富」購買的，並非乙○○提供的云云，其所為有利於被告之證述內容矛盾不一
    ，顯係為迴護被告乙○○之詞，核不可採。此外，尚有員警在盧宜廷身上查獲渠
    甫向乙○○購得之甲基安非他命一小包扣案足憑；足徵被告前開辯解，全係卸飾
    之詞，不足採信。被告此部查謝國益、邱煥文、鄭凱文、聶百成等人於警訊中及
    盧宜廷於偵查中均供稱或以呼叫器或以電話事先與被告連絡購買安非他命，或直
    接向被告購買，均非如被告所供是由上開謝國益等五人託被告幫忙調貨，以被告
    交付安非他命之對象及次數如此之多，顯非僅是受託幫忙；依此情況證據推斷，
    被告有營利意圖之販意，亦可認定。又證人邱煥文於八十七年九月三日警訊中及
    同年十二月十七日檢察官偵查中，就其向被告購買安非他命之時間，數量、金額
    故稍有出入，然查邱煥文上開二次應訊時間相差三個多月，衡諸一般人之記憶及
    一般吸用安非他命者其購買安非之對象常不止一人，混淆在所難免，應以其於警
    訊時之供述距本件購買之時間較近，記憶應較清楚可信，本院因採信其於警訊時
    之供述，此部分事證亦甚明確，犯行堪以認定。另有關被告販賣毒品犯罪所得金
    錢，除同案被告盧宜廷在本院前審證述為一次三千元、二次一千元外，證人謝國
    益、聶百成本院前審傳拘無著，僅能就其等以前證述平均計算被告販賣毒品犯罪
    所得金錢數額，附此敘明。
二核被告乙○○所為，係犯槍砲彈藥刀械管制條例第十二條第四項未經許可持有子彈
  罪及毒品危害防制條例第四條第二項販賣第二級毒品之罪。被告乙○○就販賣第二
  級毒品安非他命予聶百成之犯行部分與邱于禎有犯意聯絡及行為分擔，為共同正犯
  ；且被告先後多次販賣毒品犯行，時間緊接，方法相同，觸犯構成要件相同之罪，
  顯係基於概括犯意為之，為連續犯，依刑法第五十六條之規定，以一罪論，並加重
  其刑。被告如事實欄第二項(二)後段、(三)、(四)、(五)之販賣第二級毒品犯行雖未據起訴
  ，惟與起訴部分有連續犯之裁判上一罪關係，本院自應一併審究。另被告乙○○連
  續販賣第二級毒品安非他命之犯行係自八十六年十一月起至八十七年六月底止，持
  續至毒品危害防制條例生效施行之後，自應依新公布之毒品危害防制條例論處，併
  此說明。又被告所犯非法持有子彈及販賣毒品二罪，犯意各別，罪名不同，應予分
  論併罰。
三原審對被告乙○○論罪科刑，固非無見；惟扣案子彈雖有十顆，但其中一顆業經內
  政部警政署刑事警察局鑑定時試射，已非違禁物，原審仍諭知沒收子彈十顆；扣案
  安非他命一小包原審已認定係在盧宜廷身上查獲，卻在被告項下諭知沒收；及定執
  行刑時漏未宣告沒收子彈；又漏未論述被告於八十七年三月下旬，以零點三公克二
  仟元價格，販賣第二級毒品安非他命予謝國益之犯行；且謂被告販賣毒品犯罪所得
  金錢數額為三萬八千元，均有未洽。被告提起上訴否認犯行，固無理由，惟原判決
  就被告乙○○部分既有可議，應予撤銷改判。爰審酌被告乙○○犯罪後飾詞狡辯，
  且販賣毒品之時間甚長、次數達二十餘次之多等一切情狀，量處如主文第二項所示
  之刑，並定其應執行刑及就罰金部分諭知易服勞役之折算標準。
四扣案之子彈九顆（另一顆業經試射）為違禁物，應依刑法第三十八條第一項第一款
  宣告沒收；又被告販賣第二級毒品安非他命，所得金錢共四萬一千元，屬犯毒品危
  害防治條例第四條第二項之罪所得之財物，依同條例第十九條第一項之規定沒收之
  ，如全部或一部不能沒收時，以其財產抵償之。（其中新台幣二萬五千元應與共犯
  邱于禎連帶追繳沒收或其財產抵償之）。
五公訴意旨另以：被告於八十七年三月三日在其住處未經許可，持有盧宜廷交付之改
  造模型槍，此部分亦犯有槍砲彈藥刀械管制條例第十條第四項之持有改造模型槍而
  一併提起公訴，惟查該把槍枝經送鑑結果，並未有改裝、改造情形，且亦非制式槍
  械，此有卷附內政部刑事警察局鑑驗通知書及法務部調查局（八八）陸（王）字第
  八八０三九五二七號函在卷可稽，此部分不能證明被告犯罪，惟公訴意旨認與前揭
  論罪之持有子彈罪為裁判上一罪之關係（為上訴效力所及），因不另為無罪之諭知
  。
據上論斷，應依刑事訴訟法第三百六十九條第一項、第三百六十四條、第二百九十九
條第一項前段，槍砲彈藥刀械管制條例第十二條第四項，毒品危害防制條例第四條第
二項、第十九條第一項，刑法第十一條、第二十八條、第五十六條、第四十二條第二
項、第五十一條第五款、第三十八條第一項第一款，罰金罰鍰提高標準條例第二條，
現行法規所定貨幣單位折算新台幣條例第二條，判決如主文。
本案經檢察官翟光軍到庭執行職務。
中      華      民      國      八十九      年      十    月    十一    日
                                  審判長法官  謝  志  揚
                                        法官  何  方  興
                                        法官  蔣  有  木
右正本證明與原本無異。
如不服本判決應於送達後十日內向本院提出上訴狀。其未敘述理由者，並應於提出上
訴狀後十日內向本院補提理由狀(均須附繕本)。
                                      書記官  林  明  智
中      華      民      國      八十九      年      十    月    十一    日


司法院資訊處製作；財團法人民間司法改革基金會備份。
